【裁判字號】    98,交易,697
【裁判日期】    981231
【裁判案由】    過失傷害
【裁判全文】
臺灣板橋地方法院刑事判決             98年度交易字第697號
公  訴  人  臺灣板橋地方法院檢察署檢察官
被      告  丙○○
上列被告因過失傷害案件，經檢察官提起公訴（98年度調偵字第
1851號），本院依簡式審判程序判決如下：
    主  文
丙○○犯業務過失傷害致人重傷罪，處有期徒刑伍月，如易科罰
金，以新臺幣壹仟元折算壹日。
    事  實
一、丙○○係以資源回收並載運貨物為業，為從事駕駛業務之人
    ，於民國98年3 月31日下午5 時許，駕駛車牌號碼9892-RF
    號自用小貨車，沿臺北縣五股鄉○○路○ 段往疏洪六路與永
    安大橋方向行駛，行經臺北縣五股鄉○○路○ 段往疏洪六路
    與永安大橋福州方向機車引道口時，本應注意所行駛道路屬
    於支線道，且在該交岔路口設有閃紅燈號誌，應暫停讓行駛
    於幹線道（即機車專用道）上之車輛通行，而依當時狀況，
    天候晴朗、日間自然光線、路面狀況係乾燥、無缺陷、無障
    礙物且視距良好，又無不能注意之情事，竟疏於注意及此，
    而撞擊甲○○所騎乘之車牌號碼N2K-812 號重型機車，導致
    甲○○受有神經性聽力喪失，及頭部外傷合併氣腦、顱底骨
    折合併蜘蛛膜下腔出血、外傷性癲癇，迄今仍存有包括語言
    功能等多功能障礙等於身體、健康重大難治之重傷害。丙○
    ○於肇事後，犯罪未被發覺前，留在現場等候，並主動向前
    往現場處理之警員承認肇事，自首而願接受裁判。
二、案經代行告訴人乙○○提出告訴及臺北縣政府警察局蘆洲分
    局移送臺灣板橋地方法院檢察署檢察官偵查起訴。
    理  由
壹、程序方面
    按被告以外之人於審判外之陳述，雖不符刑事訴訟法第159
    條之1 至第159 條之4 之規定，而經當事人於審判程序同意
    作為證據，法院審酌該言詞陳述或書面陳述作成時之情況，
    認為適當者，亦得為證據；當事人、代理人或辯護人於法院
    調查證據時，知有第159 第1 項不得為證據之情形，而未於
    言詞辯論終結前聲明異議者，視為有前項之同意，刑事訴訟
    法第159 條之5 定有明文。本件所援引之以下各項證據（詳
    後述），固有部分屬傳聞證據，然公訴人、被告於本院調查
    證據時，均知有前開第159 第1 項不得為證據之情形，且於
    言詞辯論終結前，均未聲明異議，本院審酌該等證據作成時
    之狀況，並無違法取證之情事，且無不宜作為證據之情形，
    依前開說明，爰認均有證據能力，合先敘明。
貳、實體方面
一、上開犯罪事實，業據被告丙○○於本院審理時坦承不諱，核
    與代行告訴人乙○○於警詢時及偵查中所指述車禍發生之情
    節大致相符，並有道路交通事故現場圖、道路交通事故調查
    報告表（一）、（二）以及現場暨車損照片共計31張在卷可
    資佐證（見偵查卷第21至40頁），足認被告於前開時、地駕
    車肇事之事實明確。另按汽車行駛至無號誌之交岔路口，支
    線道車應暫停讓幹線道車先行，道路交通安全規則第102 條
    第1 項第2 款定有明文，又閃光紅燈表示「停車再開」，車
    輛應減速接近，先停止於交岔路口前，讓幹道車優先通行後
    認為安全時，方得續行，道路交通標誌標線號誌設置規則第
    211 條第1 項第2 款定有明文，被告駕車自應注意上開交通
    安全之相關規定，被告於上開時、地駕車，本應遵守上述交
    通安全規則之規定，且依卷附道路交通事故調查報告表（一
    ）所載，本案車禍事故發生當時天候晴、日間自然光線、柏
    油路面乾燥無缺陷、道路無障礙物、視距良好等情狀，並無
    不能注意之情事，猶駕駛自用小貨車疏未注意其前方號誌為
    閃紅燈，此經被告於本院審理時亦坦認當時該處確係閃紅燈
    等語無訛，且疏未注意行駛於支線道之車輛，應於該處交岔
    路口暫停讓幹道車先行，乃不慎與被害人甲○○所騎乘之機
    車發生撞擊，則其對於上開駕車肇事並使人受傷之行為具有
    過失責任自明。又被害人甲○○受傷後，受有受有頭部外傷
    合併氣腦、顱底骨折合併蜘蛛膜下腔出血、外傷性癲癇，迄
    今仍存有意識障礙等，有行政院國軍退除役官兵輔導委員會
    臺北榮民總醫院（下稱榮民醫院）98年4 月23日、同年7 月
    23日診斷證明書2 紙可憑（見偵查卷第16、17頁），且被害
    人因癲癇反覆發生持續一段時間，已造成病患腦部功能障礙
    ，目前雖有些許進步，但仍有多重功能障礙，包括語言，此
    等後遺症自屬於重大難治之傷害，亦有該榮民醫院98年12月
    18日北總神字第0980027183號函1 紙可參；且被告患有神精
    性聽力喪失之情形，應已達毀敗耳朵聽能之程度，有該榮民
    醫院98年10月20日診斷證明書1 紙附卷可憑，故被害人甲○
    ○之傷勢，已達刑法第10條第4 項第2 款及第6 款規定之重
    傷程度。又被害人所受之重傷害確實因本件車禍所致，故被
    告過失駕車肇事之行為，與被害人受傷之結果間，具有相當
    因果關係。綜上所述，足認被告之自白合於事實，本件事證
    明確，被告犯行應堪認定。
三、被告係受僱於「競燁企業有限公司」，該公司係做資源回收
    ，被告都是開車到各個資源回收站，去回收可以賣的塑膠、
    五金等廢料，業據被告於本院審理時供承在卷，是被告為從
    事業務之人，應堪確認，是核被告所為，係犯刑法第284 條
    第2 後段之業務過失致重傷罪。又起訴書雖認被告係犯過失
    致輕傷，然被告為從事業務之人，且造成被害人重傷害之結
    果，業如前述，而蒞臨檢察官亦當庭變更起訴法條為業務過
    失致重傷罪名，是本院自勿庸再變更起訴法條，附此敘明。
    又被告於肇事後停留現場，於前來處理之警員查知犯罪前，
    向據報前來處理之員警坦承為肇事者，並自首而接受裁判，
    此有臺北縣政府警察局蘆洲分局道路交通事故肇事人自首情
    形紀錄表1 份在卷可考（見偵查卷第42頁），堪認符合自首
    之要件，爰依刑法第62條前段之規定減輕其刑。爰審酌被告
    為從事駕駛業務之人，本應謹慎注意遵守交通規則，以維其
    他參與道路交通者之安全，竟疏未注意在交岔路口設有閃紅
    燈號誌，應暫停讓行駛於幹線道之車先行，致發生本件車禍
    ，被害人因而受有如前所述之重傷害，且被告迄未與被害人
    家屬達成和解，僅賠償被害人部分損害，惟考量被告並無前
    科，有臺灣高等法院被告前案紀錄表1 紙在卷可按，素行尚
    佳，智識程度（初中）及被害人傷勢程度、被告犯後坦承犯
    行之態度等一切情狀，量處如主文所示之刑，並諭知易科罰
    金之折算標準，以資懲儆。
據上論斷，應依刑事訴訟法第273 條之1 第1 項、第299 條第1
項前段，刑法第284 條第2 項後段、第62條前段、第41條第1 項
前段，刑法施行法第1 條之1 ，判決如主文。
本案經檢察官蘇振文到庭執行職務。
中    華    民    國    98    年    12    月    31    日
                      交通法庭  法  官  吳幸娥
以上正本證明與原本無異
如不服本判決應於收受本判決後10日內向本院提出上訴書狀，並
應敘述具體理由，如未敘述上訴理由者，應於上訴期間屆滿後20
日內補提理由書狀於本院（均須按他造當事人之人數附繕本）「
切勿逕送上級法院」。
                                書記官  黃頌棻
中    華    民    國    98    年    12    月    31    日
附錄本案論罪科刑法條全文：
中華民國刑法第284條
（過失傷害罪）
因過失傷害人者，處 6 月以下有期徒刑、拘役或 5 百元以下罰
金，致重傷者，處 1 年以下有期徒刑、拘役或 5 百元以下罰金
。
從事業務之人，因業務上之過失傷害人者，處 1 年以下有期徒
刑、拘役或 1 千元以下罰金，致重傷者，處 3 年以下有期徒刑
、拘役或 2 千元以下罰金。

司法院資訊處製作；財團法人民間司法改革基金會備份。
